臺灣新竹地方法院民事判決  
110年度訴字第87號
原      告  林清安  
訴訟代理人  蔡伊雅律師
被      告  范揚坪  
特別代理人  范秋雯  
訴訟代理人  曾桂釵律師
上列當事人間履行契約等事件，本院於民國110年9月28日辯論終
結，判決如下：
    主  文
原告之訴及假執行之聲請均駁回。
訴訟費用由原告負擔。
    事實及理由
壹、程序方面
　　按訴狀送達後，原告不得將原訴變更或追加他訴，但請求之
    基礎事實同一者，不甚礙被告之防禦及訴訟之終結者，不在
    此限，民事訴訟法第255條第1項第2、7款載有明文。本件原
    告於起訴時原係聲明請求：被告應履行契約回復停車位原狀
    或給付原告新臺幣（下同）170萬元，及自起訴狀繕本送達
    之翌日起至清償日止，按週年利率百分之5計算之利息。嗣
    於訴訟程序中變更聲明為：被告應將新竹縣○○市○○○段○○○○0
    00地號土地（下稱系爭土地）上如變更聲明狀附圖（見本院
    卷第28頁）所示A部分（面積：3公尺×6公尺＝18平方公尺）
    鋪設水泥及搭設鐵皮屋頂，設置為停車位提供予原告永久使
    用（見本院卷第23頁）。核其請求之基礎事實仍為同一，且
    不甚礙被告之防禦及訴訟之終結，與前開規定相符，應予准
    許。
貳、實體方面
一、原告主張：原告於民國86年12月4日向訴外人竹晟建設有限
    公司（下稱竹晟公司）購買「生活新天地」社區之房屋一棟
    （門牌號碼為新竹縣○○市○○路000巷000弄00號），並以50萬
    元購買在被告所有系爭土地上劃定部分區域鋪設水泥及搭設
    鐵皮屋頂而設置之車位（面積為5公尺×5公尺，實際上劃分
    有2個車位編號；下稱系爭車位），竹晟公司乃於86年12月4
    日出具1張由被告擔任連帶保證人之「車位永久使用權同意
    書」（下稱車位使用同意書）1張予原告，是被告應依買賣
    契約提供系爭車位予原告，而系爭車位自85年興建後迄今，
    位置及面積大小皆未曾變更。惟嗣經臺灣新竹農田水利會（
    下稱農田水利會）於108年10月發函通知，原告始知悉系爭
    車位有1公尺×3公尺部分係占用農田水利會所有411地號、地
    目溝之土地，並將之加蓋鋪設水泥而成，從外觀上完全看不
    出來，而社區亦有其他住戶另購之車位有相同情形。因系爭
    土地實為被告出具「土地永久使用權同意書」（下稱土地使
    用同意書）給竹晟公司作為道路及停車場使用，並有被告之
    親筆簽名及用印其上，而竹晟公司亦將該同意書影本交予車
    位購買者，二份同意書上被告之印文相同，故被告不得諉為
    不知。又依生活新天地社區建築線指示之申請書圖，411地
    號土地並未經過原告之停車位，係經108年12月13日重測後
    ，始確認停車位有部分位於該土地上，原告即於109年5月22
    日聲請法院調解，調解不成旋提起本訴，主債務人竹晟公司
    故意未告知此瑕疵，依民法第357條規定免除檢查通知義務
    ，原告知悉瑕後立即主張權利，並未罹於時效。準此，依系
    爭車位之買賣契約，竹晟公司應於被告所有之系爭土地上，
    「任意」劃定車位供原告永久使用，並由被告擔保之，即應
    依約履行，現有農田水利會向原告主張所有權，禁止原告使
    用系爭車位，故請求被告於系爭土地上，再劃設其他位置供
    給原告為停車位使用。爰依不動產之買賣契約關係、民法第
    349條、第353條規定提起本訴，並聲明：被告應將系爭土地
    上如變更聲明狀附圖所示A部分（面積：3公尺×6公尺＝18平
    方公尺）鋪設水泥及搭設鐵皮屋頂，設置為停車位提供予原
    告永久使用；願供擔保請准宣告假執行。
二、被告則以：系爭車位使用同意書就車位位置之權利義務內容
    不具體、特定，無從認定竹晟公司之履行是否符合債之本旨
    ，亦無從單憑該「圖示」確認竹晟建設公司之給付是否有權
    利瑕疵；且當事人間之合意絕非在「任意」一處設車位，此
    應具不可替代性，原告請求在被告耕種之田地即系爭土地上
    離社區很遠之處再設一車位給原告，顯不符合系爭車位同意
    書約定之本旨。況依系爭車位使用同意書，系爭車位之使用
    權係受贈取得，非買賣取得，依民法第411條規定，贈與人
    不負擔保責任。縱認原告是買賣取得系爭車位使用權，則其
    於86年12月4日取得占有使用，迄今已24年，關於買賣之相
    關權利均已罹於時效等語，資為抗辯。並聲明：原告之訴及
    假執行聲請均駁回；如受不利判決，願供擔保請准予免假執
    行。
三、得心證之理由：　　　　
  ㈠原告主張其於86年10月20日向竹晟公司購買生活新天地社區
    之透天房屋1棟，並另外取得位於被告所有系爭土地上之系
    爭車位使用權，嗣於農田水利會於108年10月間發函通知原
    告，系爭車位有部分面積占用農田水利會所有411地號土地
    ，並擅予加蓋鐵皮構造物，應立即停止使用並自行拆除等情
    ，有系爭車位使用同意書、農田水利會108年10月21日竹農
    水管字第1080200533號函、系爭車位相關土地空照套繪圖、
    系爭土地登記謄本暨土地登記簿謄本、現狀照片及地籍圖謄
    本等件在卷為憑（見本院卷第36、38、43、51至53），而被
    告對於上開事實部分亦未予爭執，堪信為真。
　㈡又原告主張系其所買受之爭車位因第三人主張權利而有瑕疵
    ，被告既為系爭車位使用同意書之連帶保證人，即應同負擔
    保履行之義務，且因係「任意」劃定車位供原告永久使用，
    並非給付不能，故原告自得依民法第349條、第353條及買賣
    契約之法律關係，請求被告另行給付如訴之聲明所示之停車
    位予原告永久使用等語，則為被告所否認，經查：
　⒈由系爭車位使用同意書之記載內容：「茲購買生活新天地位B
    區2棟乙戶附贈車位編號：C、D。車位永久權內容包括該車
    位規劃內之面積及其共同使用之道路面積。圖式：（略）」
    等語，似認竹晟公司及被告係基於贈與關係而同意提供系爭
    車位之永久使用權予原告，原告雖主張為買賣關係而取得，
    但始終未能就此事實提出任何證據以證其實，自無從反於上
    開同意書之文義而為有利於原告之認定，則依民法第411條
    之規定，除贈與人故意不告知瑕疵或保證無瑕疵外，贈與人
    不負擔保責任，而原告又無法就贈與人即竹晟公司有除外情
    形負舉證責任，竹晟公司應毋庸負瑕疵擔保之責；又依民法
    第741條保證債務之從屬性及第742條保證人抗辯權之規定，
    保證人即被告所負擔之責任應以主債務即竹晟公司之責任為
    限度，且得主張主債務人所有之抗辯，是被告亦毋須代負瑕
    疵擔保責任。
　⒉再者，系爭車位使用同意書關於該車位所坐落之土地地號、
    所謂規劃內及共同使用道路之面積，均未為記載，且圖式之
    編號C、D車位範圍較原告所購B2戶房屋為大，顯不符常情，
    可見該圖式僅係簡略之示意圖，尚不足以表彰系爭車位之實
    質內容，是竹晟公司或被告依該同意書所應給付之標的物內
    容為何，實非具體明確，要無從僅憑同意書之記載暨其內手
    繪「圖式」確認竹晟公司所為之給付是否符合債之本旨或有
    無構成權利瑕疵。
　⒊又據系爭車位使用同意書所載車位編號暨圖式相對位置，原
    告取得使用之編號C、D車位，係設於臨溪州路246巷239弄大
    門進入後右側第2停車格，且竹晟公司規劃予社區購屋者之
    停車區與社區通道係相連通，有其一定之區域範圍，非如原
    告之主張係「任意」於系爭土地上擇處劃定車位供原告永久
    使用，應具有不可替代性，其法律效果無從令出賣人另行交
    付無瑕疵之物，此與民法第364條第1項規定：「買賣之物，
    僅指定種類者，如其物有瑕疵，買受人得不解除契約或請求
    減少價金，而即時請求另行交付無瑕疵之物」，係適用於「
    種類之債」在特定時即存有瑕疵之場合，買受人得選擇返還
    瑕疵之物而請求另行交付無瑕疵之物，迥然有異，故原告聲
    明請求被告應將系爭土地上如變更聲明狀附圖所示A部分（
    面積：3公尺×6公尺＝18平方公尺）鋪設水泥及搭設鐵皮屋頂
    ，設置為停車位提供予原告永久使用，顯屬無據，應不准許
    。
  ㈢原告主張之請求權已罹於消滅時效，被告得拒絕給付：
　⒈原告主張被告未能依系爭車位使用同意書交付權利無缺之物
    ，應依民法第349條、第353條及債務不履行之規定，另行給
    付如訴之聲明所示之停車位，為被告否認，並以原告此部分
    請求權已罹於時效而消滅為辯。按請求權，因15年間不行使
    而消滅。消滅時效，自請求權可行使時起算。時效完成後，
    債務人得拒絕給付，民法第125條前段、第128條前段、第14
    4條第1項分別定有明文。又民法第128條所謂「請求權可行
    使時」，係指請求權人行使其請求權，客觀上無法律上之障
    礙而言，要與請求權人主觀上何時知悉其可行使無關，倘請
    求權人因疾病、權利人不在、權利存在之不知或其他事實上
    障礙，不能行使請求權者，則時效之進行不因此而受影響（
    最高法院101年度台上字第1030號裁判參照）。則原告依民
    法債務不履行規定，請求被告應負交付無瑕疵之物之責任（
    無論其此項請求有無理由），揆諸前揭規定及說明，其請求
    權之消滅時效，應自請求權可行使時起算，不因被告對於權
    利存在之知否而受影響，且因15年間不行使而消滅。
　⒉本件訴外人竹晟公司出賣予上訴人之標的為系爭車位之永久
    使用權，並由被告負連帶保證責任，不論系爭車位之永久使
    用權是否有權利瑕疵存在，縱認被告應就其系爭車位負擔權
    利瑕疵擔保責任，惟原告係於86年12月4日取得占有使用系
    爭車位，於交付時，系爭車位既已有權利之瑕疵，且原告明
    知車位非房屋出賣人竹晟公司所有，為建築基地以外之他人
    土地，而系爭車位使用同意書之圖式，復未明確標示出系爭
    車位所在土地及其正確面積、範圍等資訊，卻怠於鑑界或會
    同被告及竹晟公司確認，且無法律上之障礙而不能行使權利
    ，則自系爭車位於86年12月4日交付原告使用時起，原告即
    得依債務不履行規定行使權利，然原告使用迄今已24年均未
    為請求，顯已罹於時效，被告據此依民法第144條第1項規定
    拒絕給付，自屬有據。
四、綜上所述，被告依買賣契約關係、民法第349條、第353條之
    規定，請求被告給付無瑕疵之停車位予原告永久使用，已非
    有據；而原告所為請求權時效完成而拒絕給付之抗辯，復為
    可採，均如前述，從而，原告請求被告應將系爭土地上如變
    更聲明狀附圖所示A部分（面積：3公尺×6公尺＝18平方公尺
    ）鋪設水泥及搭設鐵皮屋頂，設置為停車位提供予原告永久
    使用，為無理由，應予駁回。原告之訴既經駁回，其假執行
    之聲請即失所依附，應併予駁回。　　
五、本件事證已臻明確，兩造其餘之攻擊或防禦方法及所用之證
    據，經本院斟酌後，均認不足以影響本判決之結果，爰不逐
    一論述，附此敘明。
六、訴訟費用負擔之依據：民事訴訟法第78條。　　
中　　華　　民　　國　　110 　年　　10　　月　　21　　日
                  民事第二庭    法　官　彭淑苑
以上正本係照原本作成。
如對本判決上訴，須於判決送達後 20 日內向本院提出上訴狀。
如委任律師提起上訴者，應一併繳納上訴審裁判費。
中　　華　　民　　國　　110 　年　　10　　月　　21　　日
                                書記官  林琬茹